【裁判字號】    98,交聲,76
【裁判日期】    980325
【裁判案由】    聲明異議
【裁判全文】
臺灣彰化地方法院交通事件裁定          98年度交聲字第76號
移送機關即
原處分機關  交通部公路總局臺中區監理所彰化監理站
異 議人 即
受 處分 人  甲○○
上列異議人因違反道路交通管理處罰條例案件，對於交通部公路
總局臺中區監理所彰化監理站民國九十八年一月十三日所為之裁
決書（彰監四字第裁六四－Ｉ00000000號），聲明異議
，本院裁定如下：
    主  文
原處分撤銷，發回交通部公路總局臺中區監理所彰化監理站。
    理  由
一、原處分意旨略以：異議人甲○○於民國九十七年五月二十日
    上午八時十分許，駕駛車牌號碼○九九八－ＨＱ號自用小客
    車，在彰化縣溪湖鎮○○路，因駕車行經有燈光號誌管制之
    交岔路口闖紅燈之違規行為，爰依道路交通管理處罰條例第
    五十三條第一項、第六十三條第一項第三款規定，裁處罰鍰
    新臺幣（下同）五千四百元，並記違規點數三點。
二、聲明異議意旨略以：異議人行經上開交岔路口時，並未闖紅
    燈，員警亦未將舉發通知單交付異議人等語，爰請求撤銷原
    處分等語。
三、按行為人有違反道路交通管理處罰條例之情形者，應填製舉
    發違反道路交通管理事件通知單，並於被通知人欄予以勾記
    ，當場舉發者，應填記駕駛人或行為人姓名、性別、出生年
    月日、地址、身分證統一編號及車主姓名、地址、車牌號碼
    、車輛種類。被查獲之駕駛人或行為人為受處分人時，應於
    填記通知單後將通知聯交付該駕駛人或行為人簽名或蓋章收
    受之；拒絕簽章者，仍應將通知聯交付該駕駛人或行為人收
    受，並記明其事由及交付之時間；拒絕收受者，應告知其應
    到案時間及處所，並記明事由與告知事項，視為已收受，違
    反道路交通管理事件統一裁罰基準及處理細則第十一條第一
    項第一款定有明文。又同細則第四十四條第一項另規定，違
    反道路交通管理事件行為人，未依規定自動繳納罰鍰，或未
    依規定到案聽候裁決，處罰機關應依基準表於舉發違反道路
    交通管理事件通知單送達且逾越應到案期限六十日之三個月
    內，逕行裁決之。是以，處罰機關依該處理細則附件之統一
    裁罰基準表對行為人逕行裁決，應以舉發通知單業經合法送
    達予行為人，且行為人無正當理由未依該舉發通知單上所載
    應到案日期繳納罰鍰或到案聽候裁決時，方有適用。倘若舉
    發通知單未經合法送達予行為人，行為人即無從遵期自動繳
    納罰鍰或到案聽候裁決，處罰機關自不得逕依違反道路交通
    管理事件統一裁罰基準及處理細則第四十四條第一項規定而
    為裁決。
四、經查，本件異議人於九十七年五月二十日上午八時十分許，
    駕駛車牌號碼○九九八－ＨＱ號自用小客車，在彰化縣溪湖
    鎮○○路，因駕車行經有燈光號誌管制之交岔路口闖紅燈之
    違規行為，經彰化縣警察局溪湖分局忠覺派出所員警填製舉
    發通知單當場舉發等情，固有舉發通知單一紙在卷可佐。而
    該舉發通知單雖載有「當事人拒簽收已告知違規項目及繳納
    方式、地點」等字，然證人即舉發本件違規行為之員警陳清
    祥於本院訊問時證稱：「（當天在現場處理時，爭執時間有
    很久嗎？）沒有很久，因為她將證件交給我後，我把她的證
    件抄寫完，她就離開，她離開時，我的舉發單還沒有填寫完
    畢，所以也還來不及交給她。」「（事後有無將舉發單再寄
    給異議人？）我舉發後，是把舉發單轉交給分局，有沒有寄
    發要問分局。」等語，可見本件異議人係於員警將舉發通知
    單製作完成並交付之前，即已離開現場，並非於員警交付舉
    發通知單時，當場拒絕簽章或拒絕收受，且員警亦未曾告知
    異議人應到案時間及處所，顯與違反道路交通管理事件統一
    裁罰基準及處理細則第十一條第一項第一款所定「拒絕收受
    者，應告知其應到案時間及處所，並記明事由與告知事項，
    視為已收受」之情形有間。再者，本件舉發通知單嗣後亦未
    曾以其他方式送達予異議人，此經證人陳清祥於本院訊問時
    ，證述如前，並有彰化縣警察局溪湖分局九十八年三月十三
    日溪警分五字第○九八○○○四○六五號函一份在卷可考，
    足認本件舉發通知單確實未曾合法送達予異議人，異議人自
    無從於應到案日期前自動繳納罰鍰或到案聽候裁決，原處分
    機關對本件異議人仍依違反道路交通管理事件統一裁罰基準
    及處理細則第四十四條第一項規定逕行裁決，自非妥適，本
    件異議即有理由，原處分應予撤銷，並發回原處分機關，另
    為適法之處理。
據上論斷，應依道路交通管理處罰條例第八十七條第二項，道路
交通案件處理辦法第二十條前段，裁定如主文。
中    華    民    國    98    年    3     月    25    日
                          交通法庭    法  官  鄭舜元
以上正本證明與原本無異
如不服本裁定，應於裁定送達後5日內向本院提出抗告狀（須附
繕本）。
中    華    民    國    98    年    3     月    25    日
                                      書記官  陳秀香


司法院資訊處製作；財團法人民間司法改革基金會備份。
